【裁判字號】    95,訴,221
【裁判日期】    950830
【裁判案由】    廢棄物清理法等
【裁判全文】
臺灣嘉義地方法院刑事判決               95年度訴字第221號
公  訴  人  臺灣嘉義地方法院檢察署檢察官
被      告  戊○○
選任辯護人  蔡碧仲律師
上列被告因違反畜牧法案件，經檢察官提起公訴（94年度偵字第
4679號），本院判決如下：
    主  文
戊○○違反畜牧法第32條第1項規定，將未經屠宰衛生檢查之屠
體意圖供人食用而加工、販賣，情節重大，處有期徒刑壹年捌月
。
    事  實
一、戊○○明知甲○○、丙○○兄弟（甲○○、丙○○犯行部分
    由本院另為審結）所出售之豬肉肉塊係未經屠宰衛生檢查之
    豬隻屠體，竟違反畜牧法第32條第1項之規定，自民國（下
    同）94年初某日起，以每公斤37元至40餘元不等之代價，陸
    續向甲○○、丙○○兄弟購入上開未經屠宰衛生檢查之肉塊
    ，次數約2至3日1次，肉塊數量為每次3、4百公斤至7、8百
    公斤不等，並意圖供人食用，自行在其所經營位於雲林縣北
    港鎮大北里53號之「宏進食品工廠」內，將所購入之豬肉肉
    塊，加工製為豬肉絲後零售出賣，計至94年8月上旬止，售
    出數量甚夥，情節重大。嗣經法務部調查局嘉義縣調查站人
    員會同嘉義縣政府農業局畜產課人員，於同年8月18日下午3
    時許，在甲○○、丙○○所經營坐落嘉義縣溪口鄉○○○段
    486地號土地之鐵皮屋內，當場查獲甲○○、丙○○違法收
    得之斃死豬5頭，並在該址大型冷凍庫內查獲分切完畢之屠
    體4,280公斤、甲○○所有之屠刀、磨刀棒、電子秤、磅秤
    、切肉機、絞肉機、大型冷凍庫等物，循線查悉上情。
二、案經法務部調查局嘉義縣調查站人員報告臺灣嘉義地方法院
    檢察署檢察官偵查起訴。
    理  由
一、訊據被告戊○○矢口否認涉有上開犯罪事實，辯稱：我未曾
    向甲○○、丙○○兄弟購買豬肉肉塊，我是因財物糾紛遭甲○○、丙○○誣陷云云。經查，(一)上開犯罪事實業據證人甲○○、丙○○、乙○○（即李氏兄弟之幼弟）及丁○○（即
    李氏兄弟鄰居）於調查站詢問時或偵審中以被告或證人身分
    到庭結證陳述大致相符無誤（見調查站卷第4、5、21-31、4
    1-44、57-62頁，偵卷第56-72、76-81、125頁，本院卷第74
    -107頁），並有搜索扣押筆錄、扣押物品目錄表、查獲未經
    屠宰衛生檢查之屠體、內臟處理及指示暨紀錄表1張及蒐證
    照片8張附卷可查（見調查站卷第54、67-82頁），此外，並
    有李氏兄弟使用之屠刀、磨刀棒、電子秤、磅秤、切肉機、
    絞肉機、大型冷凍庫扣案足憑，堪予採認。又被告戊○○於
    調查站詢問時自承：我曾以門號0000000000號手機，於(1)94
    年7月1日晚間7時31分38秒（通聯時間24秒）、(2)同年8月10
    日上午7時36分27秒（通聯時間29秒）及(3)同年8月10日上午
    8時3分51秒（通聯時間29秒），撥打丙○○之門號00000000
    00號手機；且丙○○的門號0000000000號手機，於(4)94年7
    月14日下午2時20分42秒（通聯時間63秒）及(5)同年7月14日
    下午5時39分25秒（通聯時間277秒），亦曾撥打戊○○門號
    0000000000號手機等情無訛，雖戊○○復辯稱：我打上開(1)
    電話給丙○○，是要問丙○○是否知道他小弟（本院按即乙○○）有無在家；我打上開(2)、(3)電話給丙○○，是因我打
    丙○○小弟的手機，聯絡不上人，才改撥給丙○○，是要找
    丙○○小弟聊天；上開(4)、(5)電話是丙○○小弟持丙○○的
    手機打給我聊天的；這些電話的通話對象不是甲○○或丙○○，又丙○○小弟服役要休假前，會先主動聯繫我，等他休
    假，我會打電話給他云云（以上均見偵卷第110、111、115
    頁），惟證人乙○○於調查站詢問時及審理中均證稱：我與
    戊○○不是朋友，並沒有特別交情，平常亦無來往及聯繫，
    我服役休假期間不曾主動打電話給戊○○，上開(1)至(3)電話
    不可能是戊○○打電話要找我聊天，我從94年2月間入伍至
    95年6月間退伍，服役期間我休假回家是睡在我家溪口鄉上
    開鐵皮屋豬隻屠宰工廠，戊○○要過來向我哥哥丙○○買豬
    肉時，有時聯絡不到丙○○，會打電話給我，要我為他開門
    ，所以我有留我的手機號碼給戊○○，上開(4)、(5)電話應該
    是丙○○與戊○○聯繫買豬肉的事，我沒有用丙○○的手機
    打給戊○○等語（見警卷第4-5頁，本院卷第94-97、102頁
    ），且證人丙○○於調查站詢問時及審理中亦證稱：上開(1)
    至(3)電話是戊○○要來向我買上開豬肉前，先與我聯繫，看
    看有無豬肉可以供應等語（見偵卷第93-94頁，本院卷第89-
    92頁），並徵諸戊○○與乙○○年歲並不相當，差距約30歲
    ，生活背景均屬有異，且戊○○於調查站詢問時，竟不知乙○○之姓名等情，實難認戊○○係與乙○○常有往來之交好
    朋友，故戊○○關於此部份所辯與事實及情理顯有矛盾，委
    無足採，憑此益見被告戊○○飾辭抵賴之心尤明。至於甲○○、丙○○及戊○○自94年初起即為上開犯罪事實等情，業
    經乙○○於審理中結證無誤，徵諸乙○○乃甲○○、丙○○
    之幼弟，骨肉至親，感情至好，並無虛詞誣賴自己兄弟之理
    ，故認乙○○關於此部分所證，深合情理，可予採信。(二)又
    證人甲○○、丙○○、乙○○及丁○○4人與戊○○間，並
    無貴重財物糾紛之深仇大怨等情，已據其等於上開偵審中陳
    明，顯然其4人並無構陷戊○○之動機，故戊○○所辯遭李
    氏兄弟誣陷云云，乃係卸責之詞，難予採信。另戊○○縱曾
    向甲○○、丙○○兄弟以外之人購買肉品，然此並非與本件
    犯罪事實相悖之事，因此，亦無法據而推翻戊○○所為本件
    犯罪事實之認定，附為說明。(三)本件證人甲○○、丙○○、
    乙○○及丁○○於調查站詢問時或偵審中，就被告戊○○與
    李氏兄弟商討交涉之經過、肉塊價格之決定、交易之數量、
    次數、載運之過程暨聯絡方式等事項，彼此前後之陳述，雖
    略見不同，惟證人間就同一事實之多次陳述，彼此稍有出入
    ，此乃細節未交代清楚，或描述用語不同，省略片段情節，
    或紀錄之詳簡有異所致，倘其主要陳述一致，應得採為裁判
    之基礎，非謂其中有一部分互有出入，即認全部均屬無可採
    取，且本件事隔近年，交易之期間不短，次數非一，數量亦
    夥，而各次交易又係當場銀貨結清，未曾記帳，自難期待甲○○等人刻意記明犯罪之所有細節及前後順序，而於調查站
    詢問時及偵審中為一致之陳述，況且此亦涉及調查人員訊問
    記載之詳略因素，是其等證述，縱前後略有出入，因主要陳
    述並無歧異，仍可採為判決之基礎。(四)綜上所述，被告戊○○上開犯行事證明確，而其所辯，均無足採，被告犯行堪以
    認定。
二、(一)按畜牧法第32條第1項規定：未經屠宰衛生檢查或經檢查
    為不合格之屠體、內臟，不得供人食用或意圖供人食用而分
    切、加工、運輸、貯存或販賣；本件證人甲○○、丙○○購
    買之斃死豬或淘汰豬，係至各養豬場外，以低廉價格收購，
    足見該等豬隻，確係養豬場等事業所生產之事業廢棄物無誤
    ，被告戊○○明知斃死豬等未經屠宰衛生檢查，竟意圖供人
    食用而加工、販賣，依被告戊○○上開實施犯罪之手段、程
    度、期間、違反畜禽屠宰管理義務之情節、違反畜禽屠宰管
    理之數量、危害人體健康之可能、破壞社會秩序、使畜牧、
    防疫機關管理困難及引發公眾食品衛生恐慌之程度，堪認其
    所為違反畜牧法第32條第1項第3款規定之情形，應屬情節重
    大。(二)核被告戊○○所為，係違反畜牧法第32條第1項規定
    ，且情節重大，應依畜牧法第38條第2項之意圖供人食用而
    加工、販賣未經屠宰衛生檢查之屠體罪論處。按行為後法律
    有變更者，適用行為時之法律，但行為後之法律有利於行為
    人者，適用最有利於行為人之法律，刑法第2條第1項定有明
    文。本件被告行為後，若干法律已有變更，本件所涉修正前
    後法律比較及適用之情形，詳如附表所示，可知修正後之規
    定並非較有利於被告，依修正後刑法第2條第1項前段規定，
    應整體適用行為時即修正前之刑法第33條處斷。又本院綜合
    被告戊○○上開向甲○○、丙○○購買未經屠宰衛生檢查之
    豬肉塊，自94年初至同年8月上旬止，每隔2、3日1次，每次
    約3、4百公斤至7、8百公斤不等，加工製成豬肉絲出售之犯
    罪情狀，認屬情節重大，本質上即非只1次，其陸續行為乃
    繼續之現象，不能依連續犯論科，附為說明；另被告戊○○
    上開自94年初起至同年6月前之犯行部分，雖未據公訴人起
    訴事實敘及在卷，然該部分既與上開起訴判決有罪部分有單
    純一罪關係，應為起訴效力所及，本院自得併予審究。爰審
    酌被告素行、生活狀況、智識程度，竟為一己私利，罔顧社
    會大眾食品衛生權益，令公眾疑慮飲食健康遭受嚴重危害，
    又其犯後不見悔意，惡性非輕等一切情狀，量處如主文所示
    之刑，以示懲戒。
據上論斷，應依刑事訴訟法第299條第1項前段，畜牧法第38條第
2項、第1項第3款，刑法第2條第1項前段、第11條前段，判決如
主文。
本案經檢察官王振名到庭執行職務。
中    華    民    國    95    年    8     月    30    日
                    刑事第二庭  審判長法  官  夏 金 郎
                                      法  官  黃 義 成
                                      法  官  盧 鳳 田
上列正本證明與原本無異。
如不服本判決，應於判決送達後10日內向本院提出上訴狀（應附
繕本）。
中    華    民    國    95    年    9     月    5     日
                                      書記官  楊 國 色
附錄本件論罪科刑法條：
畜牧法第38條第1項第3款、第2項：
有下列情形之一者，處新臺幣10萬元以上50萬元以下罰鍰：
三、違反第32條第1 項規定，將未經屠宰衛生檢查或經檢查為不
    合格之屠體或內臟供人食用或意圖供人食用而分切、加工、
    運輸、貯存或販賣者。
有前項各款情形之一，情節重大或一年內再犯者，處 3 年以下有
期徒刑或併科新臺幣 30 萬元以下罰金。
附表：刑法修正施行後新舊法之比較及適用：
說明：一、【新法】：94年1月7日修正，同年2月2日公布，95年
           7月1日施行之刑法。
          【舊法】：94年1月7日修正，同年2月2日公布，95年
           7月1日施行前之刑法。
      二、【最高法院決議】：最高法院95年5月23日第8次刑事
           庭會議決議。
┌──┬──┬───────────┬──┬────────────┐
│編號│條號│新法                  │比較│理由                    │
│    │    ├───────────┤    │                        │
│    │    │舊法                  │結果│                        │
├──┼──┼───────────┼──┼────────────┤
│1   │33  │新條文：              │    │(一)修正後刑法第33條第4款 │
│    │    │主刑之種類如下：      │    │  僅將拘役之計算單位由月│
│    │    │四、拘役：1日以上，60 │    │  更正為日，內容完全相同│
│    │    │    日未滿。但遇有加重│    │  ，無涉刑度加重或減輕，│
│    │    │    時，得加至120日。 │    │  並無法律變更之情形。  │
│    │    │五、罰金：新臺幣1,000 │    │(二)修正前刑法第33條第5款 │
│    │    │    元以上，以百元計算│    │  規定，罰金：1元以上， │
│    │    │    之。              │    │  修正後則提高為，罰金：│
│    │    │                      │    │  新臺幣1,000元以上，以 │
│    │    ├───────────┼──┤  百元計算之，致刑度有加│
│    │    │舊條文：              │ˇ  │  重之情形，應依新刑法第│
│    │    │主刑之種類如下：      │    │  2條第1項前段之規定，適│
│    │    │四、拘役：1日以上，2個│    │  用行為時法（最高法院決│
│    │    │    月未滿。但遇有加重│    │  議參照）。            │
│    │    │    時，得加至4個月。 │    │                        │
│    │    │五、罰金：1元以上。   │    │                        │
└──┴──┴───────────┴──┴────────────┘


司法院資訊處製作；財團法人民間司法改革基金會備份。
